【裁判字號】    88,交上訴,1836
【裁判日期】    890615
【裁判案由】    過失致死
【裁判全文】
臺灣高等法院臺南分院刑事判決        八十八年度交上訴字第一八三六號 首股 Ａ
      上  訴  人  臺灣臺南地方法院檢察署檢察官
      上  訴  人
      即  被  告  乙  ○  ○
      選任辯護人  翁  瑞  昌  律師
右上訴人因被告過失致死案件，不服臺灣臺南地方法院八十八年度交訴字第二五號中
華民國八十八年九月十六日第一審判決（起訴案號：臺灣臺南地方法院檢察署八十八
年度偵字第一二四號），提起上訴，本院判決如左：
      主      文
原判決撤銷。
乙○○從事業務之人，因業務上之過失致人於死，處有期徒刑參年。
      事      實
一、乙○○係己○○（雇用乙○○有所疏失，然未據起訴）所僱用之砂石車司機，係
    以從事駕駛為業務之人。民國八十七年十一月十五日上午十一時四十分許，乙○
    ○駕駛靠行於國正交通股份有限公司（下稱國正公司）車號ＪＫ－五四三號之營
    業砂石車，沿台南縣永康市○○路行駛，至與中山路交岔路遇紅燈停車，惟於綠
    燈亮起駛欲右轉彎時，本應注意汽車行駛時，駕駛人應注意車前狀況及兩車併行
    之間隔，並隨時採取必要之安全措施，而依當時情形係白晝、晴天，並無不能注
    意之情形，適有胡賢林騎乘腳踏車行抵該處，乙○○在右轉彎時，竟疏未注意胡
    賢林騎乘腳踏車在前，竟貿然右轉，致該砂石車正面撞及胡賢林倒地後，胡賢林
    身體連同腳踏車隨即卡入砂石車車底，乙○○雖聽聞異聲，然並未立即停車，仍
    欲慢行至中正路靠右停車始下車，致胡賢林人車在砂石車下拖行達二十公尺遠，
    經路人趕至砂石車車頭攔阻，告知乙○○車禍肇事，乙○○始停車後下車查看，
    路人因見車禍即通知警員及救護車前來，而乙○○亦報警前來，並主動向警員表
    明為肇事砂石車之駕駛，並進而接受裁判。胡賢林經送醫急救後，終因「多發性
    損傷合併失血休克」，不幸於八十七年十一月十五日十五時宣告不治死亡。
二、案經臺灣臺南地方法院檢察署檢察官據報相驗後自動檢舉偵查起訴。
      理      由
一、訊據上訴人即被告乙○○對伊於右揭時地駕車肇事之事實，自警訊以迄偵審均供
    認不諱，核與被害人之子丙○○之指訴、目擊車禍發生之證人李清課、甲○○二
    人於原審證述；沈金全、向美鳳二人在警訊所陳述之情節均相符合，並有道路交
    通事故調查報告表（一）、（二）各一紙，相片四幀附卷足資佐證。又被害人胡
    賢林確因本件車禍造成多發性損傷合併失血性休克，於八十七年十一月十五日十
    五時許死亡之事實，亦經臺灣臺南地方法院檢察署檢察官督同法醫師相驗明確，
    掣有相驗屍體證明書、驗斷書及勘驗筆錄在卷足憑。復按「汽車行駛時，駕駛人
    應注意車前狀況及兩車併行之間隔，並隨時採取必要之安全措施。」道路交通安
    全規則第九十四條第三項定有明文，被告身為職業駕駛，對於上揭規定，應知之
    甚稔，其於右揭時地駕駛車輛，因未注意上開規定，於起駛右轉時，疏於注意被
    害人騎乘腳踏車在前行駛，貿然右轉，致該砂石車正面撞及被害人，導致被害人
    人車均壓在砂石車下，而所戴之安全帽亦遭砂石車輾碎，被告又在聞有異聲後，
    竟未立即停車查看，繼續慢行至路邊，將被害人拖行約二十公尺，以致肇事，被
    告之行為自有過失甚明，且應負肇事完全、絕對之責任，況本件經過台灣省車輛
    行車事故覆議鑑定委員會鑑定結果，亦同此認定，有該會八十八年七月一日交覆
    字第八八０二六九號函一份在卷可稽，益徵被告確有過失。而其過失行為與被害
    人死亡間復有因果關係。又被告在肇事後，確有打電話報警前來處理，其本人留
    在現場，主動向到場處理之警員表明渠係肇事砂石車司機之事實，亦有道路交通
    事故調查報告表在卷足憑，則右揭事實均堪認定，被告犯行業臻明確，應依法論
    處。
二、查被告乙○○係受己○○雇用駕駛靠行於國正公司車號ＪＫ－五四三號之營業砂
    石車，為從事駕駛業務之人，其因業務上之過失致被害人死亡，核其所為，係犯
    刑法第二百七十六條第二項之業務過失致死罪。被告於肇事後主動聯絡警員到場
    處理，在未被有偵查權之公務員或機關發覺其為犯嫌前，留在事故現場向到場處
    理之警員自承犯行，進而接受裁判，合乎自首之要件，應依刑法第六十二條前段
    減輕其刑。原審予以論罪科刑，惟查：被告肇事後仍未立即停車，仍將被害人拖
    行二十公尺始停車，雖無證據顯示被告有故意致被害人於死之意，然過失情節甚
    為重大，則無可疑義。又其肇事後駕照被吊扣，猶冒雇主己○○之名駕駛，此為
    被告所自承，參以其係駕駛大型之砂石車，理當更為謹慎，竟喝酒後再上路，雖
    酒精測量值未達違規或不能安全駕駛之標準，惟駕駛之態度亦可議，因而量刑自
    應從重。原審疏於審酌上情，僅量處被告二年六月，法定刑最高刑度之一半，實
    嫌過輕。被告上訴認量刑過重，雖無理由，唯檢察官依告訴人之請求上訴，認原
    判決量刑過輕，既有理由，自應由本院將原判決撤銷改判。爰審酌被告之品行、
    應負全部之肇事責任、其過失情節極為重大、造成被害人死亡、所生之危害亦重
    ，並參酌被告之駕駛態度不良、且在本件車禍肇事後，仍冒雇主己○○之名繼續
    無照駕駛砂石車，毫無產生儆惕之作用，且迄未與被害人家屬達成民事上之和解
    及其他一切情狀，量處被告有期徒刑三年，以資懲儆。
三、另被害人家屬具狀認被告不承認肇事，亦未表明接受裁判，不應以自首之規定減
    刑，到庭後又表示被告所為依酒醉規定加重其刑，且有殺人之故意等語，固非無
    見。然查：
（一）被告於警訊時已有承認其為肇事者，並留於現場，此觀警訊筆錄自明；又被告
      在肇事後，確有打電話報警前來處理，其本人亦留在現場，於警方查明肇事者
      前，即主動向到場處理之警員表明渠係肇事砂石車司機之事實，有道路交通事
      故調查報告表載明在卷，因而被告仍應有自首之適用。
（二）被告在肇事時，經警員測試酒精濃度結果，其酒精測定值為Ｏ‧一三％，固堪
      認定被告在駕駛前有喝酒之事實，然道路交通安全規則第一百十四條第二款所
      定不得駕車之情形為「飲酒後其吐氣所含酒精成份超過每公升０．二五毫克以
      上者。」被告既僅測出０．一三毫克，尚未超過該條例所定之０．二五毫克，
      尚難僅以該測定值０．一三毫克即認被告業已構成道路交通管理處罰條例第八
      十六條第一項所定酒醉駕車之加重條件。
（三）又被害人家屬雖對被告撞到被害人後，未立即停車，更向前拖行二十公尺之距
      離，認被告此拖行之行為係出於故意，而認被告之行為應負殺人之犯行等質疑
      云云。而被告則辯稱渠確不知撞到被害人，雖有聽到異聲，以為係擦撞到廣告
      看板，欲先停車再下車查看，砂石車乃緩慢前行，並非要逃逸等語。惟按犯罪
      事實應依證據認定之，無證據不得推定其犯罪事實，刑事訴訟法第一百五十四
      條定有明文，本件車禍之發生，起因於被告未注意車前狀況，自後追撞被害人
      倒地所致，雖其後被告未立即停車，而繼續緩慢前行，致將被害人向前拖行達
      二十公尺之遠，此均已包含在一個接續之過失行為當中，雖被告之過失極其明
      顯，然參諸現場所拍照片，該砂石車停車位置，其右前輪已向右偏出機車道及
      快車道之分隔線，則被告所辯上情尚與常情無違，自難單以被告撞及被害人未
      立即停車，並向前拖行二十公尺，經路人攔阻始行停車之事實，即認被告係明
      知撞及被害人後，另行起意要置被害人於死之殺人犯意。又被害人家屬聲請傳
      喚之證人戊○○、丁○○均未能證明被告有故意停車後再開或知道撞到人後猶
      故意繼續開車，意圖壓死被害人之情事（參見本院八十九年三月二十八日、四
      月二十五日訊問筆錄），此外又查無任何被告有肇事後另起壓死被害人之至證
      據，因而被害人家屬所質疑被告有殺人之犯意云云，為屬不能證明，
四、末按本件被害人被撞倒後即遭輾入車下，慘遭橫死。而被告所駕駛靠行於下稱國
    正公司車號ＪＫ－五四三號之營業砂石車，體積龐大，因死角過多，若車下有加
    裝阻擋等裝置，則可避免被害人輾入車輪下。又被告係喝酒後才上路，己○○自
    承每次雇用被告開車均有與被告見面，叮嚀其小心。衡情其應有注意到被告喝酒
    開車，且衡之肇事後猶讓被告冒其名繼續開車，幫忙繳納罰金等，顯見本輛砂石
    車所有人己○○就本件事故發生致被害人於死，亦有疏失之處（未加裝車體阻擋
    裝置、未注意被告的否精神狀況等），惟因己○○部份未據起訴，本院自無法加
    以論科，宜由檢察官偵辦己○○等過失致死之罪責。
據上論結，應依刑事訴訟法第三百六十九條第一項前段、第三百六十四條、第二百九
十九條第一項前段，刑法第二百七十六條第二項，第六十二條前段，罰金罰鍰提高標
準條例第一條前段，判決如主文。
本案經檢察官張斗輝到庭執行職務。
中    華    民    國      八十九      年      六      月      十五      日
                                  臺灣高等法院臺南分院刑事第四庭
                                      審判長法官  陳    義    仲
                                            法官  宋    明    蒼
                                            法官  蔡    崇    義
右正本證明與原本無異。
如不服本判決應於收受送達後十日內向本院提出上訴書狀，其未敘述上訴之理由者並
得於提起上訴後十日內向本院補提理由書（應附繕本）。
                                      法院書記官  李    育    儒
中    華    民    國      八十九      年      六      月      十九      日
附錄本案論罪科刑法條全文：
刑法第二百七十六條第二項：
從事業務之人，因業務上之過失犯前項之罪者，處五年以下有期徒刑或拘役，得併科
三千元以下罰金。


司法院資訊處製作；財團法人民間司法改革基金會備份。
